【裁判字號】    99,訴,739
【裁判日期】    991118
【裁判案由】    毒品危害防制條例
【裁判全文】
臺灣基隆地方法院刑事判決               99年度訴字第739號
公  訴  人  臺灣基隆地方法院檢察署檢察官
被      告  甲○○
上列被告因違反毒品危害防制條例案件，經檢察官提起公訴（99
年度毒偵字第1473號），被告於準備程序中就被訴事實為有罪之
陳述，本院合議庭裁定由受命法官獨任進行簡式審判程序，判決
如下：
    主  文
甲○○施用第一級毒品，累犯，處有期徒刑柒月；又施用第二級
毒品，累犯，處有期徒刑月。應執行有期徒刑玖月。
    事  實
一、甲○○前因施用毒品案件，經本院以90年度毒聲字第1387號
    裁定送觀察、勒戒，執行後因認有繼續施用毒品傾向，經本
    院以90年度毒聲字第1457號裁定送強制戒治，嗣於民國91年
    5 月9 日停止戒治釋放併付保護管束，於91年10月29日保護
    管束期滿完成本次戒斷毒癮之療程，並由臺灣基隆地方法院
    檢察署檢察官以91年度戒毒偵字第77號為不起訴處分確定。
    其於前述強制戒治執行完畢釋放後5 年內，復因施用毒品案
    件，經本院以92年度毒聲字第855 號裁定送強制戒治，於93
    年1 月9 日因法律修正釋放出所；且於93年間另犯施用毒品
    案件，經本院以93年度易字第100 號判處有期徒刑10月確定
    ，其因另犯偽造文書案件，經臺灣高等法院以93年度上訴字
    第686 號判處有期徒刑10月確定，臺灣高等法院復以93年度
    聲字第1417號裁定就前述二案定應執行有期徒刑1 年6 月確
    定，與其因施用毒品案件經本院93年度訴字第822 號判處之
    有期徒刑4 月接續執行，而於95年9 月13日執行完畢。
二、甲○○復基於施用第一級毒品之犯意，於99年5 月12日下午
    5 、6 時許，在其基隆市○○區○○路9 之1 號住處內，以
    將第一級毒品海洛因加水置於針筒內注射於身體之方式，施
    用海洛因一次；其另基於施用第二級毒品之犯意，於同年月
    13日晚上6 時許，在上址住處內，以將第二級毒品甲基安非
    他命置於玻璃球內用火燒烤吸其煙霧之方式，施用甲基安非
    他命一次。嗣因其係施用毒品列管人口，於同年月15日下午
    2 時許，為警通知其到案接受採尿，經警採集其尿液送驗結
    果，呈嗎啡陽性及甲基安非他命陽性反應。
三、案經基隆市警察局第一分局報請臺灣基隆地方法院檢察署檢
    察官偵查起訴。
    理  由
一、被告甲○○所犯為死刑、無期徒刑、最輕本刑3 年以上有期
    徒刑以外之罪，亦非屬高等法院管轄之第一審案件，其於準
    備程序進行中，先就被訴事實為有罪之陳述，經告知簡式審
    判程序之旨，並聽取檢察官、被告之意見後，本院合議庭依
    刑事訴訟法第273 條之1 第1 項裁定進行簡式審判程序，是
    本案之證據調查，依同法第273 條之2 規定，不受同法第15
    9 條第1 項、第161 條之2 、第161 條之3 、第163 條之 1
    ，及第164 條至第170 條所規定證據能力認定及調查方式之
    限制，合先敘明。
二、按92年7 月9 日修正公布、93年1 月9 日施行之毒品危害防
    制條例第20條、第23條將施用毒品之刑事處遇程序，區分為
    「初犯」及「5 年內再犯」、「5 年後再犯」；依其立法理
    由之說明：「初犯」，經觀察、勒戒或強制戒治後，應為不
    起訴處分或不付審理之裁定，經觀察、勒戒或強制戒治執行
    完畢釋放後，「5 年內再犯」者，因其再犯率甚高，原實施
    之觀察、勒戒及強制戒治既已無法收其實效，爰依法追訴或
    裁定交付審理，至於經觀察、勒戒或強制戒治執行完畢釋放
    後，「5 年後再犯」者，前所實施之觀察、勒戒或強制戒治
    已足以遮斷其施用毒品之毒癮，為期自新及協助其斷除毒癮
    ，仍適用「初犯」規定，先經觀察、勒戒或強制戒治之程序
    。從而依修正後之規定，僅限於「初犯」及「5 年後再犯」
    二種情形，始應先經觀察、勒戒或強制戒治程序；倘被告於
    5 年內已再犯，經依法追訴處罰，縱其第3 次（或第3 次以
    上）再度施用毒品之時間，在初犯經觀察、勒戒或強制戒治
    執行完畢釋放5 年以後，已不合於「5 年後再犯」之規定，
    且因已於「5 年內再犯」，顯見其再犯率甚高，原實施觀察
    、勒戒或強制戒治，已無法收其實效，即應依該條例第10條
    處罰（最高法院95年5 月9 日95年度第7 次刑事庭會議決議
    及97年9 月9 日97年度第5 次刑事庭會議決議意旨參照）。
    查被告前因初犯施用毒品案件，經觀察、勒戒及強制戒治執
    行完畢釋放後，於5 年內復因施用毒品案件，經強制戒治及
    起訴判處罪刑等情（詳如事實欄一所載），有臺灣基隆地方
    法院檢察署刑案資料查註紀錄表及臺灣高等法院被告前案紀
    錄表在卷足稽，堪認被告之再犯率甚高，原實施之觀察、勒
    戒及強制戒治已無法收其實效，當無再施以觀察、勒戒及強
    制戒治之必要。揆諸首揭說明，本案被告施用毒品之犯行雖
    係在前述觀察、勒戒及強制戒治執行完畢釋放5 年後所為，
    仍不得依毒品危害防制條例第20條第3 項規定施以觀察、勒
    戒及強制戒治之處遇，而應由檢察官依法追訴，是本件起訴
    程序並無違誤。
三、上揭犯罪事實，業據被告於檢察事務官詢問時、本院準備程
    序及審判程序中自白承認，且其尿液經送驗結果，呈嗎啡陽
    性及甲基安非他命陽性反應，有列管毒品人口尿液檢體採集
    送驗紀錄表、臺灣檢驗科技股份有限公司出具之濫用藥物檢
    驗報告附卷可憑。而毒品施用後於尿液、血液中可檢出之最
    大時限，與施用劑量、施用頻率、施用方法、施用者飲水量
    多寡、個人體質、代謝情況、檢體收集時間點及所用檢測方
    法之靈敏度等因素有關，因個案而異。一般於尿液中可檢出
    之最大時限，海洛因為2 至4 天，甲基安非他命為1 至5 天
    ，此有行政院衛生署管制藥品管理局92年7 月23日管檢字第
    0920005609號函釋可稽，足徵被告上開具任意性之自白確與
    事實相符，堪可採信。綜上所述，本案事證明確，被告犯行
    均堪認定。
四、查海洛因及甲基安非他命分別係屬毒品危害防制條例第2 條
    第2 項第1 、2 款所列之第一、二級毒品，故核被告所為，
    係犯毒品危害防制條例第10條第1 項之施用第一級毒品罪及
    同條第2 項之施用第二級毒品罪。被告於施用前持有第一級
    毒品及持有第二級毒品之低度行為，應分別為各該施用之高
    度行為所吸收，均不另論罪。被告所犯上開二罪間，犯意各
    別，行為互殊，應予分論併罰。被告有如事實欄一所載之有
    期徒刑執行完畢情形，此有前述前案紀錄表足參，其於受有
    期徒刑執行完畢後5 年內，故意再犯本件有期徒刑以上之二
    罪，為累犯，各罪均應依刑法第47條第1 項規定加重其刑。
    爰審酌被告之教育程度為國中肄業，另有違反肅清煙毒條例
    、麻醉藥品管理條例等前科紀錄，有前述前案紀錄表可佐，
    其曾受觀察、勒戒、強制戒治及起訴判處罪刑之處遇措施後
    ，猶未能深切體認施用毒品對於自身健康之危害，足認其毒
    癮甚深，而有施以相當時期監禁處遇之必要，惟其犯罪手段
    平和，犯後業已坦承全部犯行，態度良好，及施用毒品係戕
    害其個人身心健康之行為，反社會性程度較低，對於他人亦
    未構成實害，暨其施用動機、家庭狀況等一切情狀，分別量
    處如主文所示之刑，並定其應執行之刑，以資警惕。至被告
    施用海洛因所用之針筒及施用甲基安非他命所用之玻璃球均
    未扣案，復無證據顯示係專供施用毒品之器具或違禁物，為
    避免將來執行困難，爰不併予宣告沒收，附此敘明。
據上論斷，應依刑事訴訟法第273 條之1 第1 項、第299 條第 1
項前段，毒品危害防制條例第10條第1 項、第2 項，刑法第11條
前段、第47條第1 項、第51條第5 款，判決如主文。
本案經檢察官乙○○到庭執行職務。
中    華    民    國    99    年    11    月    18    日
                  刑事第三庭  法  官  張婷妮
以上正本證明與原本無異。
如不服本判決應於收受送達後10日內向本院提出上訴書狀，並應
敘述具體理由；其未敘述上訴理由者，應於上訴期間屆滿後20日
內向本院補提理由書(均須按他造當事人之人數附繕本)「切勿逕
送上級法院」。
中    華    民    國    99    年    11    月    18    日
                              書記官  洪佳如
附錄本案論罪科刑法條
毒品危害防制條例第10條
施用第一級毒品者，處 6 月以上 5 年以下有期徒刑。
施用第二級毒品者，處 3 年以下有期徒刑。

司法院資訊處製作；財團法人民間司法改革基金會備份。
